臺灣彰化地方法院刑事判決　　　　　　　 96年度易字第245號
公　訴　人　臺灣彰化地方法院檢察署檢察官
被　　　告　丙○○
選任辯護人　陳青來律師
上列被告因妨害自由案件，經檢察官聲請簡易判決處刑（95年度
調偵字第431號），本院北斗簡易庭認不宜逕以簡易判決處刑，
改依通常程序審理，判決如下：
    主  文
丙○○以加害生命、身體之事，恐嚇他人致生危害於安全，處拘
役肆拾日，如易科罰金，以銀元參佰元折算壹日。
    事  實
一、丙○○、丁○○於民國94年間均任職於彰化縣大城鄉衛生所
    ，丙○○與丁○○因丙○○於94年6月13日之出勤是否符合
    曠職要件生有爭執，丙○○遂心生不滿，竟基於恐嚇之犯意
    ，於94年6月13日19時許，撥打電話00-0000000號至丁○○
    家中，丁○○之妻乙○○接聽電話後，丙○○即出言恫稱：
    「麗惠姐，我知道你家門牌及車牌，你要換掉，否則你家人
    會發生事情」等語，以此加害生命、身體之事恐嚇乙○○，
    通話完畢後乙○○將該恐嚇言詞轉知丁○○，兩人皆心生畏
    懼，致生危害於安全。丁○○並隨即於同日晚間向大城鄉衛
    生所主任吳博文反應此情，丙○○於翌日即在吳博文見證下
    親自在「道歉及保證書」簽名以此向丁○○、乙○○致歉，
    丁○○、乙○○因而暫未提出告訴。嗣因丁○○對於丙○○
    於95年8月8日14時許，在大城鄉衛生所涉之另件恐嚇犯行（
    另經檢察官為不起訴處分）提出告訴，亦併對上開犯行提出
    告訴，始循線查悉上情。
二、案經丁○○、乙○○訴由彰化縣警察局二林分局移送臺灣彰
    化地方法院檢察署檢察官偵查聲請簡易判決處刑。
    理  由
一、按被告以外之人於審判外之言詞或書面陳述，除法律有規定
    者外，不得作為證據。被告以外之人於偵查中向檢察官所為
    之陳述，除顯有不可信之情況者外，得為證據。刑事訴訟法
    第159條第1項、第159條之1第2項分別定有明文。證人丁○○、乙○○、吳博文於偵查中向檢察官所為證述，雖係被告
    以外之人於審判外之言詞陳述，為傳聞證據，然其等於偵查
    中向檢察官所為證述，均經具結，且本院審酌該等言詞陳述
    均係出於證人自由意識下所為之陳述，其等於偵查中之證詞
    ，亦無顯有不可信之情況，依刑事訴訟法第159條之1第2項
    規定，均得採為認定本件犯罪事實所憑之證據，合先敘明。
二、訊據被告丙○○固坦承曾於上開時間對丁○○因出勤紀錄一
    事心生不滿，並於當日晚間打電話至丁○○家，而由乙○○
    接聽電話等情，惟矢口否認有何恐嚇之犯行，辯稱於該電話
    中僅稱「你家門牌、車牌我都知道」云云。然查：
（一）證人乙○○於偵查中具結證稱：「（94年6月13日丙○○
      電話）由我接聽。丙○○對我說：『麗惠姐，我知道你家
      門牌、車牌號碼，你們給我小心一點。』」等語（95年9
      月22日偵查筆錄），核與證人丁○○於偵查中具結證稱：
      「他打電話到我家，由我太太接聽，他說我家門牌、車牌
      他都知道，我家全家大小需要看好，要小心一點。」（95
      年9月22日偵查筆錄）之情節相符，又證人吳博文於偵查
      中結證稱：「被告簽署道歉及保證書時我在場。丁○○於
      94年6 月13日晚間與丙○○結束通話後就馬上打電話告知
      我（丙○○打電話恐嚇一事）。丁○○稱丙○○恐嚇他，
      大意為：你家的門牌及車牌要去更改，不然你家小孩跟居
      家安全可能會有問題。是丁○○向我提議要丙○○簽立道
      歉及保證書，不然要馬上提起告訴。後來丙○○有親自寫
      一張，但內容太籠統，所以丁○○不接受，後我就請丙○○自己書立另一張較詳細之道歉書，但丙○○稱他不會寫
      ，要我幫他寫，但因為我非事件當事人，所以我要丁○○
      依當時對話情節自行書立一張道歉及保證書，後我將該道
      歉及保證書交給丙○○，丙○○加註了他認為有意見部分
      後，就蓋章，再經我見證蓋章後，再交還給丁○○。」、
      「我有罵他為何要恐嚇丁○○，丙○○向我表示：『之前
      有另一人恐嚇丁○○就沒事，為何我恐嚇就有事。』」等
      語（95年12月18日偵查筆錄），參酌卷內被告親自書立之
      道歉書（下稱道歉書草稿，見95年度偵字第8327號第21頁
      ），「洪大哥：昨天或許在一來一往產生了很多誤會，所
      以在情急之下所講出不該說出的話語，希望您大人大量，
      或許是無心之過冒犯您，請見諒。我保證絕不做出昨日所
      講的話。」等語，足見證人丁○○、乙○○、吳博文所證
      述之情節應與事實相符，堪予採信。是被告於94年6月13
      日撥打電話，由乙○○接聽，並於電話中稱「車牌、門牌
      都知道，要小心一點」之語，翌日被告並親自書寫上開保
      證書草稿，以及簽署道歉及保證書之情，可堪認定。
（二）被告辯稱於上開電話並無恐嚇之語，並舉證人甲○○為證
      。查證人甲○○於本院審理中證稱：「94年6月13日從晚
      上6點到10點都與被告在一起，6點在二林鎮圖書館見面，
      見面之後7點時被告說要去打電話給同事，我在旁邊等，
      我聽完被告打電話後，之後我們就去吃羊肉爐，到10點我
      們才分開。我在旁邊，被告說電話我有聽到。」等語（本
      院96年5月2日審判筆錄），然經詢以被告該通電話之對象
      為誰，被告如何稱呼對方，被告通話之內容，均答稱不清
      楚，是上開證人未能證明被告上開電話並無對乙○○恐嚇
      之語之待證事實，其證詞自無從資為有利被告之認定。
（三）被告辯稱94年6月14日係於吳博文逼迫之下始簽署道歉及
      保證書云云，並舉證人戊○○為證。查證人戊○○於本院
      審理時證述伊於94年6月14日15時至16時許帶小孩至大城
      鄉衛生所注射預防針，且有看到被告與其主任爭執，在外
      面候診處大小聲，不是在辦公室，其主任要被告簽文件，
      被告不簽，兩人說話都很大聲，當時很多人帶著小孩去衛
      生所，並未看到該主任以何方式逼迫被告簽什麼文件等情
      ，是證人上開證述僅能證明吳博文與被告就簽署上開文書
      生有爭執，未能證明該道歉及保證書係吳博文逼迫被告所
      簽，況被告自行書立之道歉書草稿已承認其在情急之下講
      出不該說出的話語，並保證絕不做出昨日所講的話，是亦
      難認上開道歉及保證書之內容與事實不符，為他人逼迫所
      簽立。
（四）再被告於偵查中坦稱：「有說你家門牌、車牌我都知道，
      沒有說你們給我小心一點。」等語（95年11月21日偵查筆
      錄），更足資佐證被告確有恐嚇乙○○、丁○○之言語，
      蓋該通電話中並無何需要特別提及對方之門牌、車牌，其
      恐嚇之意圖極為顯然。本件事證明確，被告犯行洵堪認定
      。
三、按被告行為後，刑法於94年2月2日修正公布，95年7月1日施
    行，而刑法施行法亦於95年6月14日增訂第1條之1。修正後
    刑法第2條第1項規定：「行為後法律有變更者，適用行為時
    之法律。但行為後之法律有利於行為人者，適用最有利於行
    為人之法律。」係規範行為後法律變更所生新舊法律比較適
    用之準據法，於新法施行後，應適用修正後刑法第2條第1項
    之規定，為「從舊從輕」之比較。另於比較時應就罪刑有關
    之共犯、未遂犯、想像競合犯、牽連犯、連續犯、結合犯，
    以及累犯加重、自首減輕暨其他法定加減原因（如身分加減
    ）與加減比例等一切情形，本於「統一性及整體性原則」，
    綜其全部罪刑之結果而為比較。經查：
（一）修正前刑法第33條第5款規定：「主刑之種類如左：五、
      罰金：1元以上。」換算新臺幣後，為新臺幣3元以上。惟
      被告行為後新刑法第33條第5款係規定：「主刑之種類如
      下：五、罰金：新臺幣1千元以上，以百元計算之。」舊
      法並非不利。
（二）刑法施行法第1條之1增訂施行前，依罰金罰鍰提高標準條
      例第1條前段、現行法規所定貨幣單位折算新臺幣條例第2
      條規定，本件刑法第335條恐嚇罪關於罰金刑部分，應提
      高30倍。刑法施行法修正增訂第1條之1規定：「中華民國
      94年1月7日刑法修正施行後，刑法分則編所定罰金之貨幣
      單位為新臺幣。94年1月7日刑法修正時，刑法分則編未修
      正之條文定有罰金者，自94年1月7日刑法修正施行後，就
      其所定數額提高為30倍。但72年6月26日至94年1月7日新
      增或修正之條文，就其所定數額提高為3倍。」依增訂條
      文提高並改為新臺幣後，本件刑法第305條恐嚇罪關於罰
      金刑部分，亦同為提高30倍，適用新、舊法結果並無不同
      。
（三）被告行為後，刑法第41條第1項前段關於易科罰金折算標
      準之規定，業於94年2月2日修正公布，並於95年7月1日施
      行，由「犯最重本刑為5年以下有期徒刑以下之刑之罪，
      而受6個月以下有期徒刑或拘役之宣告，因身體、教育、
      職業、家庭之關係或其他正當事由，執行顯有困難者，得
      以1元以上3元以下折算一日，易科罰金。」修正為「犯最
      重本刑為5年以下有期徒刑以下之刑之罪，而受6個月以下
      有期徒刑或拘役之宣告者，得以新臺幣1千元、2千元或3
      千元折算1日，易科罰金。」修正前刑法第41條第1項前段
      之易科罰金折算標準，依修正刪除前之罰金罰鍰提高標準
      條例第2條規定，應就其原定數額提高為100倍折算一日，
      並依現行法規所定貨幣單位折算新臺幣條例第2條規定，
      以新臺幣元之3倍折算之，亦即修正前刑法第41條第1項前
      段之易科罰金折算標準，應以銀元300元即新臺幣900元折
      算為1日，舊法並非不利。
（四）經綜合比較新、舊法之結果，以被告行為時之舊法較有利
      於被告，依刑法第2條第1項前段規定，本案自應適用被告
      行為時之法律。
四、核被告所為，係犯刑法第305條之恐嚇罪。被告以一恐嚇行
    為，恐嚇被害人乙○○、丁○○，同時侵害數法益，為想像
    競合犯，應論以一罪。爰審酌被告因出勤一事與告訴人丁○○發生爭執，即以加害他人生命、身體之言語恐嚇之，犯後
    矢口否認，態度欠佳等一切情狀，量處如主文所示之刑，並
    諭知易科罰金之折算標準。
據上論斷，應依刑事訴訟法第452條、第299條第1項前段，刑法
第2條第1項前段、第305條，修正前刑法第55條、第41條第1項前
段，罰金罰鍰提高標準條例第1條，修正前罰金罰鍰提高標準條
例第2條前段，判決如主文。
本案經檢察官洪英丰到庭執行職務
中　　華　　民　　國     96    年    5    月    16　　日
                  刑事第六庭    審判長法官  王義閔
                                法      官  鄭舜元
                                法      官  林欣苑
以上正本證明與原本無異。
如不服本判決，應於判決送達後十日內向本院提出上訴狀 (須附
繕本 )。
告訴人或被害人對於判決如有不服具備理由請求檢察官上訴者，
其上訴期間之計算係以檢察官收受判決正本之日期為準。
中　　華　　民　　國　　96　　年　　5 　　月　　16　　日
                                書  記  官  詹國立
附錄本案論罪科刑法條全文：
中華民國刑法第305條
（恐嚇危害安全罪）
以加害生命、身體、自由、名譽、財產之事，恐嚇他人致生危害
於安全者，處 2 年以下有期徒刑、拘役或 3 百元以下罰金。
